【裁判字號】    89,訴,760
【裁判日期】    900919
【裁判案由】    毒品危害防制條例
【裁判全文】
臺灣桃園地方法院刑事判決                          八十九年度訴字第七六號
    公  訴  人  臺灣桃園地方法院檢察署檢察官
    被      告  乙○○
                丁○○
    共      同
    指定辯護人  本院公設辯護人  丙○○
右列被告等因違反毒品危害防制條例案件，經檢察官提起公訴（八十九年度偵字第二
九０號），本院判決如左：
        主  文
乙○○連續轉讓第二級毒品，累犯，處有期徒刑捌月，扣案之第二級毒品安非他命壹
包（驗餘淨重零點貳捌零柒公克）、壹包（驗餘淨重貳點壹貳壹玖公克），均沒收銷
燬之。被訴販賣第二級毒品部分無罪。
丁○○無罪。
        事  實
一、乙○○前曾於民國八十四年間，因詐欺案件，經本院判處有期徒刑六月確定，於
    八十四年八月十一日執行完畢；復於八十三年、八十四年間，分別因違反槍砲彈
    藥刀械管制條例、麻醉藥品管理條例、偽造文書等案件，分別經判處有期徒刑五
    月、五月、五月、四月確定，嗣再經定其應執行之刑為有期徒刑一年三月，於八
    十四年十一月八日執行完畢。竟猶不知悛悔，基於概括之犯意，於八十八年十二
    月二十六日十九時至二十一時許，在臺北縣鶯歌鎮○○路四六八巷二十號三樓其
    住處，連續無償轉讓第二級毒品安非他命予甲○○、丁○○，三人並一起非法施
    用第二級毒品安非他命。嗣於同日二十一時至二十二時許，甲○○、丁○○欲離
    去其住所之際，乙○○復分別無償轉讓第二級毒品安非他命各一包予甲○○（該
    包驗餘淨重０．二八０七公克）、丁○○（該包驗餘淨重二．一二一九公克），
    嗣於八十八年十二月二十七日下午四時三十分許，乙○○、丁○○、甲○○共同
    駕車行經桃園縣龜山鄉○○路九三號前為警查獲，並扣得乙○○所有之第二級毒
    品安非他命一包（驗餘淨重十二．六九四二公克）、分裝袋一包、甲○○所有之
    前述乙○○所轉讓之安非他命一包（驗餘淨重０．二八０七公克）、吸食器一組
    、丁○○所有之前述乙○○所轉讓之安非他命一包（驗餘淨重二．一二一九公克
    ），警員繼復至丁○○臺北縣鶯歌鎮○○街二一號之一住處，扣得安非他命一包
    （驗餘淨重０．三０九七公克）。
二、案經桃園縣警察局龜山分局報請臺灣桃園地方法院檢察署檢察官偵查起訴。
        理  由
壹、有罪部分：
一、訊據被告乙○○矢口否認有轉讓第二級毒品安非他命予甲○○、丁○○之犯行，
    辯稱：當晚丁○○、甲○○有至伊住處，安非他命放桌上，他們二人有無施用伊
    不知情，迨甲○○、丁○○欲離去時，問伊可否給他們，伊並未回答，僅笑一笑
    ，因當時桌上放很多東西，伊不知道他們要什麼云云。惟查，右揭犯罪事實，迭
    據證人甲○○於警訊、偵訊及本院訊問時證稱：「當時我及乙○○、丁○○三人
    共同吸食」、「乙○○在二十六日給我扣案之安非他命」、「（安非他命是）我
    在乙○○的家中向他要的」、「我向乙○○說你這一點點給我，乙○○就笑一笑
    ，我就拿起來先走」（見偵卷第二十七頁至二十七頁背面、第五十六頁背面、本
    院九十年二月六日訊問筆錄）、及被告丁○○於本院訊問時供稱：「我在查獲前
    一天（即八十八年十二月二十六日）有到乙○○家吸食」、「乙○○給我用的」
  、「他拿出來，我跟甲○○、乙○○三人一起用」、「我和甲○○一起走，（我
    走時）有帶一點，我自己用的」、「（十二月二十七日在我身上查獲之安非他命
    ）是二十六日晚上，我要走時向乙○○拿的」（見本院九十年三月六日訊問筆錄
    ）等語綦詳，並互核相符，此外，復有前述被告乙○○分別轉讓予甲○○、丁○○之安非他命二包扣案足資佐證（該二包顆粒，經送鑑定確為第二級毒品安非他
    命無訛，有憲兵司令部刑事鑑識中心鑑驗通知書二紙附卷可稽）。被告乙○○既
    於本院八十九年六月十六日訊問時亦供承：「我是因為大家是朋友就一起吸，安
    非他命是我的」、「他們來我家，因朋友我就給他們安吸用」、「他們兩人我均
    認識多年，感情很好，無嫌隙」等語，是堪認被告乙○○確有轉讓第二級毒品安
    非他命予甲○○、丁○○之犯行。被告乙○○嗣雖辯稱：不知甲○○、丁○○施
    用其放在桌上之安非他命云云，惟甲○○、丁○○均供稱三人係一起施用，則被
    告乙○○焉可能毫不知情？又被告乙○○既供承甲○○、丁○○離去前向其索取
    安非他命時，伊笑一笑，並任由二人取去該毒品之情，顯見其明知且同意轉讓該
    安非他命，綜上，本件事證明確，被告乙○○前開犯行堪以認定，應予依法論科
    。
二、核被告乙○○所為，係犯毒品危害防制條例第八條第二項之轉讓第二級毒品罪。
    其轉讓前持有第二級毒品之低度行為，應為轉讓第二級毒品之高度行為所吸收，
    不另論罪。又其多次轉讓第二級毒品之犯行，時間緊接，犯罪構成要件相同，顯
    係基於概括之犯意反覆為之，為連續犯，應以一罪論，並加重其刑。又查，被告
    乙○○前曾於八十四年間，因詐欺案件，經本院判處有期徒刑六月確定，於八十
    四年八月十一日執行完畢；復於八十三年、八十四年間，分別因違反槍砲彈藥刀
    械管制條例、麻醉藥品管理條例、偽造文書案件，分別經判處有期徒刑五月、五
    月、五月、四月確定，嗣再經定其應執行之刑為有期徒刑一年三月，於八十四年
    十一月八日執行完畢，此有臺灣高等法院被告全國前案紀錄表乙紙附卷足稽，其
    於五年以內，再犯本件最重本刑為有期徒刑以上之罪，為累犯，應依刑法第四十
    七條之規定加重其刑。爰審酌被告乙○○轉讓具有成癮性之毒品予他人，傷害他
    人身心甚鉅、及其犯罪之動機、手段、次數及犯罪後坦承部分犯行等一切情狀，
    量處如主文所示之刑。
三、扣案之驗餘淨重０．二八０七公克、及二．一二一九公克之安非他命各一包，分
    別係被告乙○○轉讓甲○○、丁○○之屬毒品危害防制條例所規範之第二級毒品
    ，應依同法第十八條第一項前段宣告沒收銷燬之。至扣案之乙○○所有之第二級
    毒品安非他命一包（驗餘淨重十二．六九四二公克）、分裝袋一包、甲○○所有
    之吸食器一組、丁○○所有之安非他命一包（驗餘淨重０．三０九七公克），分
    別為被告乙○○、丁○○、及證人甲○○另犯施用第二級毒品罪之證物，依從刑
    附隨於主刑原則，爰均不為沒收之諭知，附此敘明。
四、公訴意旨另以：被告乙○○於「不詳時間」，轉讓第二級毒品安非他命予甲○○
    、丁○○云云；另被告乙○○雖曾於本院八十九年六月十六日訊問時供稱：於八
    十九年三月間在其上址住處轉讓安非他命予甲○○、丁○○云云，惟經訊之證人
    甲○○其證稱：除前述八十八年十二月二十六日外，乙○○並未給伊安非他命；
    而被告丁○○亦未供稱除上述日期外，被告乙○○有轉讓其安非他命之情，是公
    訴意旨所述之「不詳時間」本院既無從查證，而被告乙○○前開自白，亦無相當
    補強證據足資佐證，自難僅憑被告前開自白，即遽認其另犯轉讓第二級毒品安非
    他命之犯行，此二部分與前開經論罪科刑部分，有連續犯之裁判上一罪關係，爰
    不另為無罪之諭知。
貳、無罪部分：
一、公訴意旨略以：被告乙○○、丁○○基於意圖營利之共同概括犯意聯絡，由乙○○提供安非他命交由丁○○，與真實姓名不詳綽號「阿億」、「武雄」等人聯絡
    並約定交貨地點以販售之。嗣丁○○與「武雄」約定八十八年十二月二十七日下
    午，在桃園縣境內，以新台幣（下同）三千元代價販賣安非他命二‧六公克，並
    由乙○○駕駛車號ＣＷ－三五五○號自小客車搭載被告丁○○前往，因形跡可疑
    為警查獲，因認被告乙○○、丁○○涉有毒品危害防制條例第四條第二項販賣第
    二級毒品罪嫌。
二、按犯罪事實，應依證據認定之，無證據不得推定其犯罪事實，又不能證明被告犯
    罪者，應諭知無罪之判決，刑事訴訟法第一百五十四條、第三百零一條第一項分
    別定有明文；而事實之認定，應憑證據，如未能發現相當證據，或證據不足以證
    明，自不能以推測或擬制之方法，為裁判基礎；倘積極證據不足為不利於被告事
    實之認定，即應為有利於被告之認定，更不必有何有利之證據（最高法院四十年
    臺上字第八六號、三十年臺上字第八一六號判例意旨參照）。且無論直接或間接
    證據，其為訴訟上之證明，須於通常一般之人均不致於有所懷疑，而得確信其為
    真實之程度者，始得據之為有罪之認定，倘其證明尚未達到此一程度，而有合理
    性懷疑之存在時，即無從為有罪之認定，亦有最高法院七十六年台上字第四九八
    六號判例可資參照。又「被告之自白，雖為證據之一種，但依刑事訴訟法第一百
    五十六條第一項規定，被告之自白，須非出於強暴、脅迫、利誘、詐欺、違法羈
    押或其他不正之方法，且與事實相符者，始得為證據。又依同條第二項規定，被
    告之自白，不得作為有罪判決之唯一證據，仍應調查其他必要之證據，以察其是
    否與事實相符，其立法目的乃欲以補強證據擔保自白之真實性，亦即以補強證據
    之存在，藉之限制自白在證據上之價值，防止偏重自白，發生誤判之危險。
三、本件公訴意旨認被告二人涉有販賣第二級毒品罪嫌，無非係以被告二人於警訊中
    之供述、被告乙○○曾於偵訊中否認扣案之十餘公克安非他命為其所有、被告乙○○於偵訊中前後供詞不符等為據。惟被告乙○○、丁○○均堅決否認有販賣第
    二級毒品之犯行，辯稱警訊筆錄係遭刑求，並非實在等語。經查：
（一）被告乙○○之警訊筆錄雖記載：「警方同時查獲丁○○持有之安非他命是要賣
      給一個叫武雄的男子，．．當時我及丁○○、甲○○要去送貨給武雄」；另被
      告丁○○之警訊筆錄雖記載：「有綽號武雄之男子．．要向我購買安非他命，
      我就向乙○○說有人要買安非他命，於是他就拿安非他命給我，並要以三千元
      賣給綽號武雄之男子」、「我之前有販賣給綽號阿億之男子」、「我都是跟乙○○拿的，並一起販賣」云云。惟被告乙○○、丁○○均堅決否認前開警訊筆
      錄之真實性。經本院向桃園縣警察局龜山分局函調其二人之警訊錄音帶，惟渠
      二人之警訊筆錄製作時並未實施錄音乙節，有桃園縣警察局龜山分局九十年二
      月十五日山警分刑字第九九八函附卷可稽。按依刑事訴訟法第一百條之一之規
      定：訊問被告，應全程連續錄音；必要時，並應全程連續錄影，但有急迫情況
      且經記明筆錄者，不在此限。本件被告二人之警訊筆錄既無記載有何急迫情況
      致無法錄音之說明，揆諸前揭說明，該警訊筆錄自不具證據能力，顯難採為不
      利於被告之證據。
（二）公訴人雖以被告乙○○於偵訊時否認扣案之安非他命為其所有，且其供詞前後
      矛盾，而認其所辯不足採信，作為認定被告涉有前開罪嫌之依據。惟公訴人於
      犯罪事實欄對於被告二人究如何與綽號「阿億」、「武雄」者交易毒品詳細時
      、地之敘述均付之闕如，且除前述不具證據能力之警訊筆錄外，完全未提出被
      告二人究有何販賣安非他命予綽號「阿億」、「武雄」者之積極證據。按「被
      告並無自證無罪之義務」，本件公訴人既無法積極舉證被告二人有其所指訴之
      販賣毒品犯行，復無法舉證證明被告二人有何販賣毒品之「營利」意圖或從中
      賺取差價以牟利之情狀，揆諸前揭說明，倘積極證據不足為不利於被告事實之
      認定，即應為有利於被告之認定，是本件自難僅以被告前後供詞矛盾迥異，即
      遽為被告有罪之推定，此部分自應為被告二人無罪之諭知。
四、按法院認為應科拘役、罰金或應諭知免刑或無罪之案件，被告經合法傳喚無正當
    理由不到庭者，得不待其陳述逕行判決，刑事訴訟法第三百零六條定有明文。本
    件被告丁○○經合法傳喚，無正當理由不到庭（有送達回證附卷可稽），本院認
    應為無罪之諭知，爰不待其陳述逕行判決，附此敘明。
據上論結，應依刑事訴訟法第二百九十九條第一項前段、第三百零六條、第三百零一
條第一項，毒品危害防制條例第八條第二項、第十八條第一項前段，刑法第十一條前
段、第五十六條、第四十七條，判決如主文。
本案經檢察官張春暉到庭執行職務。
中      華      民      國        九十      年      九    月    十九    日
                          臺灣桃園地方法院刑事第六庭
                              法  官  林  曉  芳
右正本證明與原本無異。
如不服本判決，應於判決送達後十日內向本院提出上訴狀（應附繕本），上訴於臺灣
高等法院。
                              書記官  巫  孟  蓉
附論罪科刑依據之法條
毒品危害防制條例第八條
轉讓第一級毒品者，處一年以上七年以下有期徒刑，得併科新臺幣一百萬元以下罰金
。
轉讓第二級毒品者，處六月以上五年以下有期徒刑，得併科新臺幣七十萬元以下罰金
。
毒品危害防制條例第十八條第一項
查獲之毒品及專供製造或施用毒品之器具，不問屬於犯人與否，均沒收銷燬之。但合
於醫藥或研究之用者，得不予銷燬。
轉讓第三級毒品者，處三年以下有期徒刑，得併科新臺幣三十萬元以下罰金。
前三項之未遂犯罰之。


司法院資訊處製作；財團法人民間司法改革基金會備份。
